最高法院刑事判決　　　　　　　　　 111年度台上字第2248號
上　訴　人　鍾美玉




上列上訴人因違反毒品危害防制條例等罪案件，不服臺灣高等法
院中華民國110年11月30日第二審判決（110年度上訴字第2694號
，起訴案號：臺灣桃園地方檢察署109年度偵字第37470號， 110
年度偵字第4919、8612號），提起上訴，本院判決如下：
    主  文
上訴駁回。
    理  由
一、按刑事訴訟法第377 條規定，上訴於第三審法院，非以判決
    違背法令為理由，不得為之。是提起第三審上訴，應以原判
    決違背法令為理由，係屬法定要件，且必須依據卷內訴訟資
    料為具體之指摘，並足據以辨認原判決已具備違背法令之形
    式者，始屬相當。本件原判決綜合全案證據資料，本於事實
    審法院之推理作用，認定上訴人鍾美玉有如其附表一編號 1
    至4 所示與何欣穎（業經原審判處罪刑確定）共同販賣第二
    級毒品甲基安非他命共4次，及如其附表三編號1所示單獨販
    賣第二級毒品 1次之犯行，因而維持第一審論上訴人以共同
    販賣第二級毒品共4罪及單獨販賣第二級毒品1罪，分別依修
    正前毒品危害防制條例第17條第2 項（即附表一編號1、2所
    示）及修正後同條項（即附表一編號3 、4及附表三編號1所
    示）關於偵審中均自白規定減輕其刑後，分別處附表一、三
    「本院主文」欄所示之刑，就其中附表三編號1 所示單獨販
    賣第二級毒品部分並諭知相關之沒收及追徵，復就上訴人前
    揭5罪所處徒刑，合併定其應執行之刑為有期徒刑7年之判決
    ，而駁回上訴人在第二審關於上開5罪刑及附表三編號1所示
    單獨販賣第二級毒品罪之沒收暨追徵部分之上訴，並撤銷第
    一審就其被訴共同販賣第二級毒品 4罪關於沒收（包括追徵
    ）部分之判決，而就上訴人所犯如其附表一各編號所示共同
    販賣第二級毒品共4 罪之沒收部分，諭知同上附表「本院主
    文」欄所示之相關沒收及追徵，已詳述其所憑證據及認定之
    理由（上訴人於偵查中及第一、二審均坦承本件全部犯行不
    諱）。核其所為之論斷，俱有卷內資料可資覆按，從形式上
    觀察，原判決並無足以影響其判決結果之違法情形存在。
二、上訴人上訴意旨略以：伊雖有本件販賣第二級毒品之犯行，
    然所販賣之毒品均量少價微，且對象皆同為施用毒品之人，
    相較專門大量販賣毒品之毒梟而言，伊之惡性尚屬輕微，且
    伊犯後已坦承犯行，態度良好，本件犯罪情狀應有堪予憫恕
    之處，原審未適用刑法第59條規定酌量減輕其刑，顯有不當
    云云。惟刑法第59條所規定之酌量減輕其刑，必其犯罪有特
    殊之原因、環境或背景，在客觀上足以引起一般人之同情，
    認即使予以宣告法定最低度刑猶嫌過重者，始有其適用。而
    是否適用上揭規定酌量減輕其刑，係實體法上賦予法院得就
    個案情節依職權裁量之事項。縱未依該規定酌量減輕其刑，
    亦不能遽指為違法。原判決對於上訴人所犯本件各罪分別依
    修正前及修正後毒品危害防制條例第17條第2 項規定減輕其
    刑後，已大幅降低其所犯各罪之法定刑，並審酌上訴人為貪
    圖不法利益，漠視法令多次販賣甲基安非他命，且對象非僅
    一人，販賣毒品數量及金額非微，對國民身心健康及社會治
    安危害非輕，其犯罪情節，在客觀上何以並無情輕法重而堪
    予憫恕之情形，而不符合刑法第59條所規定酌量減輕其刑之
    要件，因而未依該規定酌減其刑，已於理由內論述說明綦詳
    （見原判決第10頁第10行至第11頁第6 行），核其所為之裁
    量論斷，尚無違法、不當，或有明顯濫用裁量權限之情形，
    自不得任意指為違法。上訴人上訴意旨並未依據卷內資料具
    體指摘原判決究有如何違背法令之情形，徒就原審量刑職權
    之適法行使，暨原判決已明確論斷說明之事項，漫為爭執，
    顯不足據以辨認原判決已具備違背法令之形式。揆之首揭說
    明，其上訴均為違背法律上之程式，應併予駁回。
據上論結，應依刑事訴訟法第395條前段，判決如主文。
中    華    民    國   111    年    4     月    14    日
                  刑事第一庭審判長法  官  郭  毓  洲  
                                  法  官  林  英  志  
                                  法  官  周  盈  文  
                                  法  官  蔡  憲  德  
                                  法  官  林  靜  芬  
本件正本證明與原本無異
                                  書記官
中    華    民    國   111    年    4     月    18    日